臺灣高雄地方法院刑事判決　　　　　　 96年度簡上字第946號
上　訴　人　臺灣高雄地方法院檢察署檢察官
被　　　告　丙○○
上列上訴人因被告恐嚇取財案件，不服本院高雄簡易庭民國96年
7 月31日96年度簡字第4154號刑事簡易判決（聲請簡易處刑案號
：96年度偵字第13973 號、第13975 號），提起上訴及移送併辦
（96年度偵字第14547 號），本院管轄第二審之合議庭依簡式審
判程序審理，判決如下：
    主  文
原判決撤銷。
丙○○幫助犯恐嚇取財罪，處有期徒刑參月，如易科罰金，以新
臺幣壹仟元折算壹日。減為有期徒刑壹月又拾伍日，如易科罰金
，以新臺幣壹仟元折算壹日。
    事  實
一、丙○○明知銀行或郵局等金融機關帳戶之存摺與提款卡，若
    交付不熟識之他人使用後，可能幫助犯罪集團掩飾或隱匿重
    大犯罪所得財物，致被害人與警方追查無門，且依其社會經
    驗，應有相當之智識程度，可預見其提供帳戶之存摺、金融
    卡及密碼供他人使用，將幫助他人從事不法犯罪行為之虞，
    卻仍不違反其本意，基於幫助他人恐嚇取財之不確定故意，
    於民國96年1 月5 日至同年月22日間之某日，在臺南市政府
    前之永華路某處，將其所有、於94年10月31日在臺南市○○
    區○○路348 號「復華商業銀行臺南分行」（下稱復華銀行
    臺南分行）所開立，帳戶為0000000000000 號帳戶之存摺、
    金融卡及密碼，以新臺幣（下同）3,500 元之代價，售與真
    實姓名年籍不詳之成年男子。該成年男子與其所屬犯罪集團
    之其他成員取得上開帳戶後，乃基於意圖為自己不法所有之
    犯意聯絡，於山區等不詳處所，架設鳥網捕捉之方式竊取他
    人飼養之賽鴿，即根據寫鴿腳環上之資訊，分別為下列之行
    為：
(一)、於96年1 月22日上午10時30分許，由集團內已成年之成員撥
    打賽鴿編號409 號之鴿主乙○○電話，向其恐嚇稱：如想要
    回賽鴿，即將2,500 元匯入指定帳戶內，始能順利找回賽鴿
    等語，致乙○○心生畏懼，旋即於同日上午11時20分許，至
    高雄市○○區○○路782 號之高雄銀行右昌分行，依指示匯
    款2,500 元至丙○○上開帳戶內。
(二)、於同日上午12時許，由集團內已成年之成員撥打賽鴿編號（
    2007）640516號之鴿主丁○○電話，向其恐嚇稱：上開編號
    之賽鴿在伊處，若想要賽鴿回籠，須匯款2,000 元匯入指定
    帳戶等語，致丁○○心生畏懼，旋即至臺東企銀鳥松分行，
    依指示匯款2,000 元至丙○○上開帳戶內。
(三)、於同日中午12時許，由集團內已成年之成員撥打鴿主戊○○
    之電話，向其恐嚇稱：有1 隻賽鴿在伊處，如想要回賽鴿，
    須匯款2,200 元至指定帳戶內等語，致戊○○心生畏懼，旋
    即至高雄縣茄定鄉興達港區漁會信用部，依指示匯款2,200
    元至丙○○上開帳戶內。
(四)、於同日中午12時30分許，由集團內已成年之成員撥打鴿主馮
    建平之電話，向其恐嚇稱：賽鴿在伊手中，如想要回賽鴿，
    須匯款2,500 元至指定帳戶等語，致馮建平心生畏懼，旋即
    依指示匯款2,500 元至丙○○上開帳戶內。
(五)、於同日中午12時30分許，由集團內已成年之成員撥打鴿主甲○○之電話，向其恐嚇稱：抓獲甲○○之賽鴿，欲贖回賽鴿
    ，須匯款至指定帳戶等語，致甲○○心生畏懼，於同日下午
    1 時許，至高雄縣田寮鄉農會，依指示匯款1,800 元至丙○○上開帳戶內。嗣因乙○○、丁○○、戊○○、馮建平、甲○○未見賽鴿飛回，報警處理，始循線查獲上情。
二、案經乙○○、丁○○、戊○○、馮建平、甲○○訴由高雄市
    政府警察局楠梓分局、高雄縣政府警察局湖內分局、鳳山分
    局報請臺灣高雄地方法院檢察署檢察官聲請以簡易判決處刑
    及移送併辦。
    理  由
一、本件被告丙○○所犯係死刑、無期徒刑、最輕本刑為3 年以
    上有期徒刑以外之罪，其於本院準備程序中就被訴事實為有
    罪之陳述，經告知簡式審判程序之旨，並聽取公訴人及被告
    之意見後，合議庭裁定改行簡式審判程序。
二、訊據被告對於上揭時、地，以3,500 元之代價出售其所有之
    上開復華銀行臺南分行帳戶予真實姓名不詳之成年男子等情
    均坦承不諱。且查：
(一)、上開復華銀行臺南分行之帳戶復遭犯罪集團成員利用，向乙○○、丁○○、戊○○、馮建平、甲○○恐嚇取財之事實，
    亦據證人乙○○、丁○○、戊○○、馮建平、甲○○於警詢
    中證述明確，復有復華銀行臺南分行96 年5月24日復臺南字
    第0960000084號函檢附被告上開帳戶之原始開設資料、相關
    變動資料暨交易明細資料各1 份、匯款單3 紙附卷為憑。堪
    認被告所提供之帳戶確曾遭詐欺集團所使用，而向證人乙○○、丁○○、戊○○、馮建平、甲○○為恐嚇取財之犯行。
(二)、按刑法上之故意，可分為直接故意與不確定故意（間接故意
    ），所謂「不確定故意」，係指行為人對於構成犯罪之事實
    ，預見其發生而其發生並不違背其本意者，刑法第13條第2
    項定有明文。查個人之存摺與金融卡，專有性甚高，並非一
    般自由流通使用之物，縱需交他人使用，亦必基於信賴關係
    或特殊事由，自不可能隨意交予完全不相識之人任意使用，
    更況不肖之徒為掩飾不法行徑，避免執法人員之追究處罰，
    經常利用他人帳戶之存摺、金融卡及密碼轉帳或提領犯罪所
    得，藉以掩蓋犯罪行為之情形，業經新聞及電視等大眾傳播
    系統多所報導，政府亦宣導民眾注意防範，被告年逾20歲、
    身心健全、智識程度為一般程度之成年人，並非年幼無知或
    與社會隔絕之人，依其智識能力及社會生活經驗，對於將自
    己開設之帳戶存摺、金融卡及密碼交予不相識之人，該帳戶
    將有可能會被利用作為實行犯罪行為之工具一事應有所預見
    ，其竟仍執意將所申辦之行動電話供人使用，對於他人持以
    犯罪之事實，自不違背其本意，已符合前開「不確定故意」
    之要件。
(三)、綜上所述，本件事證明確，被告犯行，堪以認定，應依法論
    罪科刑。
三、按刑法上之幫助犯，係對於犯罪與正犯有共同之認識，而以
    幫助之意思，對於正犯資以助力，而未參與實施犯罪之行為
    者而言，是以，如未參與實施犯罪構成要件之行為，且係出
    於幫助之意思提供助力，即屬幫助犯，而非共同正犯。本件
    被告以其所有上開復華銀行臺南分行帳戶之存摺、提款卡、
    印章，提供予他人使用，以遂行該他人恐嚇取財之犯行，固
    如上述，然被告單純提供帳戶供人使用之行為，並不等同於
    向被害人施以恐嚇取財之行為，且亦無證據證明被告有參與
    前開恐嚇取財犯行之構成要件行為，是揆諸前揭說明，被告
    所為，應係犯刑法第30條第1 項前段、刑法第346 條第1 項
    之幫助恐嚇取財罪，依刑法第30條第2 項之規定，按正犯之
    刑減輕之。聲請書雖未載明被害人戊○○、馮建平、甲○○
    遭人恐嚇取財之犯罪事實，惟被告提供帳戶之行為僅有1 個
    ，犯罪集團成員分別向不同人恐嚇取財，正犯之罪數並不影
    響被告行為之罪數，被告仍應認僅有1 幫助恐嚇取財之行為
    ，是公訴人96年度偵字第14547 號移送併辦部分與本件犯行
    ，為單純之一罪，亦為聲請簡易判決處刑之效力所及，本院
    自得併予審究，附予敘明。
四、原審以被告所犯事證明確，予以依法論罪科刑，固非無見。
    惟查，上開移送併辦部分，與聲請簡易判決處刑部分俱為實
    質上一罪關係，原審未及審酌，尚有未合。公訴人據此提起
    上訴，即為有理由，自應由本院撤銷改判。爰審酌被告將所
    有之帳戶提供予犯罪集團使用，不僅阻礙治安機關對於犯罪
    之查緝，嚴重破壞社會治安及有礙金融秩序，且增加被害人
    尋求救濟之困難，及檢警執法人員難以追查緝捕，助長犯罪
    風氣，所造成危害非輕，惟念其並無前科，有臺灣高等法院
    被告前案紀錄表1 份在卷可按，犯後並坦承犯行，態度良好
    ，及其係為籌措子女之教育費用，而罹犯刑典之犯罪動機、
    目的，並斟酌被害人所受損害等一切情狀，量處如主文所示
    之刑，另斟酌其智識程序高中畢業、經濟狀況小康等情節，
    並諭知其易科罰金之折算標準。又被告前揭幫助詐欺犯行之
    犯罪時間係在96年4 月24日以前，符合中華民國96年罪犯減
    刑條例之規定，依法減其宣告刑二分之一，以啟自新。
據上論斷，應依刑事訴訟法第455條之1第3項、第371條、第364
條、第273條之1第1項、第369條第1項前段、第299條第1項前段
，刑法第346條第1項、第30條第1 項前段、第2項、第41條第1
項前段，刑法施行法第1條之1，中華民國九十六年罪犯減刑條例
第2條第1 項第3 款、第7 條，判決如主文。
本案經檢察官吳美齡到庭執行職務
中　　華　　民　　國　　96　　年　　12　　月　　31　　日
　　　　　　　　　刑事第五庭  審判長法　官　黃建榮
                                    法  官  李嘉益
                                    法  官  李殷君
以上正本證明與原本無異。
不得上訴。
中　　華　　民　　國　　97　　年　　1　　月　　 2 　　日
                                    書記官  陳昱良
附錄本判決論罪科刑法條：
中華民國刑法第346條
意圖為自己或第三人不法之所有，以恐嚇使人將本人或第三人之
物交付者，處6 月以上5 年以下有期徒刑，得併科1 千元以下罰
金。
以前項方法得財產上不法之利益，或使第三人得之者，亦同。
前二項之未遂犯罰之。
